【裁判字號】    96,交聲,75
【裁判日期】    970102
【裁判案由】    違反道路交通管理處罰條例聲明異議
【裁判全文】
臺灣臺東地方法院交通事件裁定          96年度交聲字第75號
原處分機關  交通部公路總局高雄區監理所臺東監理站
異  議  人
即受處分人  甲○○
上列受處分人因違反道路交通管理處罰條例事件，對於交通部公
路總局高雄區監理所臺東監理站於民國96年10月8日以東監違裁
字第裁81-T00000000號（原舉發案號：東警交字第T00000000號
）所為之裁決處分，聲明異議，本院裁定如下：
    主  文
異議駁回。
    理  由
一、原處分意旨略以：異議人即受處分人（以下稱異議人）甲○
    ○於民國96年9月25日下午4時10分許，駕駛車牌號碼為WR－
    6801號自用小客車，行經臺東市○○○路與臨海路交岔路口
    時，無視於臨海路段交通號誌紅燈（禁止通行）管制，自臨
    海路（臺11線）由南往北直行闖越紅燈而行，經臺東縣警察
    局交通隊第二組巡邏員警攔檢，依道路交通管理處罰條例第
    53 條第1項規定製單舉發。案移原處分機關，認異議人前述
    違規行為明確，於96年10月8日依道路交通管理處罰條例第
    53 條第1項裁處異議人罰鍰新臺幣 (下同）2,700元，並依
    同條例第63條第1項第3款記違規點數3點等語。
二、異議意旨略以：伊沒有闖紅燈，當天下午約3、4時許，伊從
    臺東市東海國中後面的外環道要去市立游泳池游泳，過了臺
    東市○○○路與臨海路交岔路口約1公里半左右，警察駕駛
    警車從後面距離伊所駕自小客車約5、6公尺時鳴笛將伊攔停
    ，沒有吹哨也沒有使用指揮棒，當天警察應該是執行巡邏勤
    務，突然將伊攔下來，要求出示行照及駕照，伊就把行照及
    駕照交給警察，警察開單舉發伊闖紅燈，並叫伊簽名，伊表
    示並未闖紅燈而拒絕簽收，警察轉頭就走，然未將汽車及機
    車駕照返還與伊，為此具狀聲明異議，請求撤銷原處分云云
    。
三、按駕駛人駕駛車輛或行人在道路上，應遵守道路交通標誌、
    標線、號誌之指示、警告、禁制規定，並服從執行交通勤務
    之警察或依法令執行指揮交通及交通稽查任務人員之指揮；
    而汽車駕駛人，行經有燈光號誌管制之交岔路口闖紅燈者，
    處1,800元以上5,400元以下罰鍰；汽車駕駛人有前開規定之
    情形者，除依該條處罰鍰外，並予記違規點數3 點，道路交
    通管理處罰條例第4條第1項、第53條第1項及第63條第1項第
    3 款分別定有明文。經查：
  (一)證人即舉發本件違規事件之臺東縣警察局交通隊第二組警員
    乙○○於本院96年12月27日訊問時具結證稱：不認識異議人
    ，彼此亦無讎隙，伊任職臺東縣警察局交通隊擔任警員時，
    曾於96年9月25日下午4時10分許，在台東市○○路與桂林南
    路口舉發異議人駕駛WR－6801號自用小客車闖紅燈違規事件
    ，卷內所附舉發違反道路交通管理事件通知單即是伊所填製
    ，當天伊與另名員警陳忠旗執行例行性的交通稽查巡邏勤務
    ，駕駛巡邏車行經臺東市○○○路向東行駛，經過臨海路與
    桂林南路口，發現異議人駕駛車牌號碼WR－6801號自用小客
    車闖紅燈，該車是沿臨海路由南向北行駛，並在臨海路與桂
    林南路交岔路口闖紅燈，伊就上前開警示燈後鳴警笛，攔下
    異議人並告知其闖紅燈之事實，異議人下車後出示駕照與行
    照，伊即依據異議人違規事實開立舉發單，異議人當時請求
    是否可以改依其他處罰較輕微之違規事項開單舉發，經伊當
    場表明必須按照現場違規事項，依法開立舉發單，開單舉發
    後，異議人表示伊沒有闖紅燈，伊問異議人是否簽收舉發單
    ，異議人則以未闖紅燈為由拒絕簽收，當時伊與另名執勤員
    警有將駕照及行照返還異議人，並告知異議人將以郵局郵寄
    之方式將舉發單寄往異議人戶籍地，警方告知完後就離開現
    場；伊發現異議人闖紅燈的地點是在臨海路與桂林南路交岔
    路口，距離攔停的地點約4百公尺，執勤當時伊所駕駛警車
    是在桂林南路路段行經上開交岔路口左轉臨海路上前將異議
    人攔停，攔停後異議人拿出上開自用小客車的行照及異議人
    之駕照，但未一併出示機車駕照；舉發通知單嗣已合法寄達
    給異議人，異議人並沒有直接向交通隊反應汽車及機車駕照
    不見，當時已一併將駕照及行照遞還給異議人，警方不會因
    為違規人拒簽舉發單而扣留違規人的證件，扣留證件是要有
    如駕照逾期或是駕照逕行註銷等情形，才會扣留違規人駕照
    ；當天執勤時舉發異議人闖紅燈，並沒有拍照或是其他的相
    關舉發證明，因當時是執行巡邏勤務，警車於行駛中無法在
    異議人違規的當下，即時以拍照的方式進行舉發，而該交岔
    路口亦未設有闖紅燈照相的設備等語明確（見本院卷第26至
    30頁），是足認異議人於行經臺東市○○路與桂林南路交岔
    路口未遵守交通號誌而闖紅燈。異議人辯稱其並未闖紅燈云
    云，顯為事後卸責之詞，不足採信。
  (二)又燈光號誌之違反，其所需之舉證狀態稍縱即逝，除設有感
    應照相之路口外，事後無法還原現場狀態，職是，舉發當時
    現場之執勤員警自屬交通事件之重要證人。又衡以警察於執
    行公務時，本身即受有行政懲處責任之監督，且其到庭具結
    作證，更係以刑事責任擔保其證言之真實性，本件舉發員警
    與異議人間並無何身分利害業務關係，亦無讎隙，業據證人
    乙○○結證屬實，衡情應無甘冒偽證罪責之風險，而故意設
    詞構陷異議人之理，且亦無任何證據足資證明其有何捏造事
    實違法取締之不法情事，因此本院認員警本於維護交通秩序
    、安全職責所為之取締，當屬合法、正確之舉發。異議人空
    言否認上開違規行為，所辯尚無足採。本件異議人駕駛上開
    車牌號碼WR－6801號自用小客車於上述時、地闖紅燈之違規
    行為，洵堪認定。
四、至於異議人主張執勤員警於開單舉發後，並未將其所有汽車
    及機車駕照各1枚返還異議人云云，惟查異議人於本院96年
    11月8日訊問時自承：伊將行照與駕照夾在一起的，於案發
    當日游泳之後檢查行照及駕照才發現機車與汽車之駕照各1
    枚均不見了，發現時距警方開單舉發約經過40分鐘，翌日伊
    至監理站辦理補發駕照，監理站以伊尚有罰單未繳，拒絕補
    發，伊要求返還駕照，監理站人員表示舉發通知單上面並沒
    有記載有扣駕照等語（見本院卷第19頁）；嗣復於本院96年
    12月27日訊問時陳稱：伊是在游泳之後才發現駕照不見了，
    並非在舉發當時就發現，執勤員警將證件還給伊時，伊沒有
    檢查警察是否已將全部證件交還，伊將行照與駕照放在車上
    的擋風玻璃上面，伊游泳後隨即檢查，就發現不見了，而在
    此之前伊有將駕照交給執勤員警查驗，游泳之後就不見了，
    所以應該是執勤員警沒有將駕照還給伊等語（見本院卷第30
    至31頁），足徵異議人並未在發現駕照不見的第一時間，向
    執勤員警所任職之臺東縣警察局交通隊反應，反而是在其拒
    絕簽收舉發單的情況下，於翌日逕赴監理單位申請補發駕照
    ，則其聲稱係執勤員警未將駕照返還云云，是否屬實，已非
    無疑。再者，異議人並非在執勤員警開單舉發當時或之後即
    刻發現駕照不見，而是在異議人至市立游泳池游泳之後，距
    員警開單舉發已逾40分鐘始發現駕照不見，從而縱認異議人
    陳稱其所有駕照遺失乙節為真，亦無證據足以證明係執勤員
    警故意扣留未返還與異議人，異議人上開所述，洵屬臆測推
    斷之詞，委難憑採。況證人即執勤員警羅錦發於本院訊問時
    已具結證稱：異議人於舉發當時並未出示或交付機車駕照等
    語屬實，此外復無其他證據足以證明異議人確有將其所有機
    車駕照交付執勤員警，自不能徒憑異議人片面之詞，即逕予
    推斷執勤員警確有收受異議人所出示之汽車及機車駕照且於
    開單舉發後未將該駕照返還異議人，附此敘明。
五、綜上所述，原處分機關援引道路交通管理處罰條例第53條第
    1項之規定處異議人罰鍰2,700元，並依同條例第63條第1項
    第3款（漏引第1項第3款）記違規點數3點，依法有據，異議
    人聲明異議意旨，指摘原處分不當，為無理由，應予駁回。
六、據上論斷，應依道路交通案件處理辦法第19條，裁定如主文
    所示。
中    華    民    國    97    年    1     月    2     日
                    交通法庭    法  官  康文毅
以上正本證明與原本無異。
如不服本裁定，應於裁定送達後5日內向本院提出抗告狀（須附
繕本）。 「切勿逕送上級法院」
                                書記官  洪月甚
中    華    民    國    97    年    1     月    4    日


司法院資訊處製作；財團法人民間司法改革基金會備份。
